臺灣嘉義地方法院民事裁定
111年度消債更字第50號
聲  請  人  盧泓霖  


代  理  人  楊瓊雅律師（法律扶助律師）
債  權  人  台北富邦商業銀行股份有限公司

法定代理人  程耀輝  


債  權  人  元大商業銀行股份有限公司


法定代理人  翁健    
代  理  人  黃勝豐  
債  權  人  玉山商業銀行股份有限公司


法定代理人  黃男州  
代  理  人  紀景揚  

債  權  人  衛生福利部中央健康保險署

法定代理人  李伯璋  


債  權  人  交通部公路總局嘉義區監理所嘉義市監理站

法定代理人  洪廣誠  


債  權  人  勞動部勞工保險局

法定代理人  鄧明斌  
債  權  人  滙誠第一資產管理股份有限公司

法定代理人  莊仲沼  
債  權  人  亞太電信股份有限公司

法定代理人  陳鵬    
代  理  人  藍獲鉅  
債  權  人  遠傳電信股份有限公司


法定代理人  徐旭東  
債  權  人  中華電信股份有限公司

法定代理人  謝繼茂  


債  權  人  滙誠第二資產管理股份有限公司

法定代理人  莊仲沼  
上列當事人因消費者債務清理事件聲請更生，本院裁定如下：
    主  文
聲請人盧泓霖自民國一一一年七月十二日下午四時起開始更生程
序。
命司法事務官進行更生程序。
    理  由
一、按法院開始更生程序之裁定，應載明其年、月、日、時，並
    即時發生效力，消費者債務清理條例（下稱消債條例）第45
    條第1 項定有明文。又法院裁定開始更生或清算程序後，得
    命司法事務官進行更生或清算程序，消債條例第16條第1 項
    亦定有明文可參。復按債務人不能清償債務或有不能清償之
    虞者，得依本條例所定更生程序或清算程序，清理其債務；
    債務人無擔保或無優先權之本金及利息債務總額未逾新臺幣
    （下同）1,200萬元者，於法院裁定開始清算程序或宣告破
    產前，得向法院聲請更生；本條例所稱消費者，指5年內未
    從事營業活動或從事小規模營業活動之自然人，前項小規模
    營業指營業額平均每月20萬元以下者，消債條例第3條、第4
    2條第1項、第2條第1項、第2項分別規定甚明。再按債務人
    對於金融機構負債務者，在聲請更生或清算前，應向最大債
    權金融機構請求協商債務清償方案，或向其住、居所地之法
    院或鄉、鎮、市、區調解委員會聲請債務清理之調解。債務
    人為前項請求或聲請，應以書面為之，並提出財產及收入狀
    況說明書、債權人及債務人清冊，及按債權人之人數提出繕
    本或影本；協商或調解成立者，債務人不得聲請更生或清算
    ，但因不可歸責於己之事由，致履行有困難者，不在此限，
    消債條例第151條第1項、第2項、第7項亦分別定有明文。
二、本件聲請人主張遇金融風暴被裁員、失業、小孩陸續出生，
    因工作不穩定，生活入不敷出，以卡養卡，在銀行高循環利
    息、違約金累積下，致無力清償。對於台北富邦商業銀行股
    份有限公司（下稱台北富邦銀行）等金融機構及非金融機構
    負有813,130元之無擔保無優先債務，因有不能清償債務情
    事，前已提出債權人清冊，以書面向本院聲請債務清理調解
    ，最大債權銀行台北富邦銀行提出以對外債權總和457,531
    元，分180期、0利率，每期清償2,542元之還款方案，而衛
    生福利部中央健康保險署（下稱健保署）為優先債權，於11
    1年3月9日辦理分期付款，共計48期，每期還款金額為1,501
    元至2,535元不等，惟聲請人尚有其他非金融機構之債務，
    故無法負擔上開方案，以致調解不成立。又聲請人復未經法
    院裁定開始清算程序或宣告破產，爰請求裁定准予更生等語
    。
三、經查：
  ㈠本件聲請人主張依消債條例向本院聲請債務清理調解程序，
    最大債權銀行台北富邦銀行具狀陳報提出以簽約金額457,53
    1元，分180期、0利率，月付金2,542元之還款方案，惟與聲
    請人無法取得調解共識，請求核發調解不成立證明；聲請人
    表示目前每月僅能支付1,000元，因需扶養2名子女，另尚有
    健保署、交通部公路總局嘉義區監理所嘉義市監理站（下稱
    嘉市監理站）之債務要處理，故無法負擔上開方案，因債權
    人未到庭，未能協議，以致調解不成立等情，業據聲請人提
    出調解不成立證明書在卷可稽（見本院卷第17頁），並經本
    院調閱111年度司消債調字第38號調解卷核閱屬實，本件聲
    請人所提更生之聲請所應審究者為其現況是否有不能清償債
    務或有不能清償之虞之情事。
  ㈡聲請人主張其有不能清償債務之情事，並提出財產及收入狀
    況說明書、108年度及109年度綜合所得稅各類所得資料清單
    、全國財產稅總歸戶財產查詢清單、前置協商收入切結書、
    戶籍謄本、勞工保險被保險人投保資料表、債權人清冊、財
    團法人金融聯合徵信中心查詢當事人綜合信用報告－債務清
    理條例前置協商專用債權人清冊及回覆書、健保署保險費及
    滯納金分期繳納核定書、使用牌照稅查詢單、汽燃費查詢單
    、台灣大哥大電信資費大量繳費明細表、債務人清冊、民國
    111年1月至3月工作收入記帳表、111年4月薪資單、存摺內
    頁、富邦人壽保險單為證（見本院卷第19至55、169至186頁
    ）。
　㈢查聲請人主張目前在工地打零工，從事接料、搬板模、幫助
    師傅備料等粗重工作，無固定雇主，工作均經由朋友或同事
    介紹，工作地點在嘉義縣市，但因疫情關係，工作量減少，
    每月收入約18,000元至21,000元，於111年3月21日及4月11
    日有找到正職工作，惟試用期滿均未錄用，名下有1輛汽車
    已報廢，欠稅款未結清，及有富邦人壽保險單1份，解約金
    價值15,680元，並提出前置協商收入切結書、111年1月至3
    月工作收入記帳表、111年4月薪資單、存摺內頁、使用牌照
    稅查詢單、富邦人壽保險單為證。本院審酌聲請人111年1月
    至5月薪資收入共計83,266元（計算式：17,000元＋9,000元＋
    12,000元＋18,040元＋27,226元），平均每月薪資收入為16,6
    53元（計算式：83,266元÷5個月，元以下四捨五入），
　　故聲請人每月薪資收入應以16,653元為計算標準。
　㈣又聲請人主張其每月必要生活支出以衛生福利部公告111年度
    臺灣省最低生活費14,230元之1.2倍即17,076元為計算，依
    消債條例第64條之2第1項規定，應予准許。
　㈤承上，本件聲請人每月薪資收入16,653元，已不足支付每月
    生活必要支出17,076元，實無法負擔最大債權銀行台北富邦
    銀行所提每月清償2,542元之協商還款方案，況尚有其他非
    金融機構之債務未計入。是以本院審酌聲請人現況之財產、
    勞力及信用等清償能力，尚不足支付生活必要支出，堪信已
    不能清償前開所負無擔保或無優先權債務686,767元及健保
    署、勞動部勞工保險局優先債務111,959元（依債權人及聲
    請人陳報之債權總額）。從而，聲請人所為本件聲請，核符
    消債條例第3條所定之要件。
四、綜上所述，本件聲請人為一般消費者，並未從事營業活動。
    其有無法清償債務之虞情事，又所負無擔保或無優先權之本
    金及利息債務，並未逾1,200萬元，且未經法院裁定開始清
    算程序或宣告破產，又查無消債條例第6條第3項、第8條或
    第46條各款所定駁回更生聲請之事由存在，則聲請人聲請更
    生，洵屬有據，應予准許。
五、至於聲請人於更生程序開始後，應另提出足以為債權人會議
    可決或經法院認為公允之更生方案以供採擇，俾免更生程序
    進行至依消債條例第61條規定應行清算之程度，附此敘明。
六、依消債條例第11條第1項、第45條第1項、第16條第1項，爰
    裁定如主文。
中　　華　　民　　國　　111 　年　　7 　　月　　12　　日
                  民事第二庭法　官　陳威憲
以上正本係照原本作成。
本裁定不得抗告。
中　　華　　民　　國　　111 　年　　7 　　月　　12　　日
                            書記官  方瀅晴